【裁判字號】    91,訴,3625
【裁判日期】    920402
【裁判案由】    損害賠償
【裁判全文】
臺灣高雄地方法院民事判決  九十一年度訴字第三六二五號
    原      告  乙○○
    訴訟代理人  甲○○
    被      告  丙○
右當事人間因過失傷害案件，於刑事訴訟程序附帶提起民事訴訟請求損害賠償事件，
經本院刑事庭裁定移送民事庭審理，本院判決如左：
    主    文
被告應給付原告新台幣肆萬零陸佰參拾肆元，及自民國九十一年六月三十日起至清償
日止，按年息百分之五計算之利息。
原告其餘之訴駁回。
訴訟費用由被告負擔百分之三，餘由原告負擔。
    事實及理由
一、原告起訴主張：緣被告於民國（下同）九十年七月三十一日十一時四十五分許，
    駕駛車牌號碼ＬＶ—七六九六號自用小客車，沿高雄市○○區○○路由東往西方
    向行駛，途經華寧路與華泰路交岔路時，本應注意汽車行經無號誌交岔路口，應
    減速慢行，作隨時停車之準備，而依當事情況，又無不能注意之情事，詎被告竟
    疏未注意貿然疾駛，適原告駕駛車牌號碼ＭＡＲ—七九一號重型機車，沿華寧路
    由南往北方向駛來，竟遭被告駕車撞及，原告因此受有顱底骨折、腦水腫併蜘蛛
    膜下腔出血、左側遠端鎖骨骨折、第六第七對腦神經外傷性麻痺等多處傷害，依
    民法第一百八十四條第一項、第一百九十三條、第一百九十五條第一項之規定，
    被告自應負賠償責任，爰依法提起本件訴訟等語。並聲明(一)被告應給付原告新台
    幣（下同）一百五十二萬六千零八元，及自起訴狀繕本送達被告之翌日起至清償
    日止，按年息百分之五計算之利息；(二)訴訟費用由被告負擔。
二、被告則以：本件車禍之發生，被告縱令有過失，其過失亦非肇事主因，再原告請
    求之賠償金額亦屬過高，被告實無力負擔等語，資為抗辯。並聲明(一)求為判決駁
    回原告訴；(二)訴訟費用由原告負擔。
三、原告主張被告於九十年七月三十一日十一時四十五分許，駕駛車牌號碼ＬＶ—七
    六九六號自用小客車，沿高雄市○○區○○路由東往西方向行駛，途經華寧路與
    華泰路交岔路時，與駕駛車牌號碼ＭＡＲ—七九一號重型機車，沿華寧路由南往
    北方向行駛之原告發生車禍，致原告因之受有顱底骨折、腦水腫併蜘蛛膜下腔出
    血、左側遠端鎖骨骨折、第六第七對腦神經外傷性麻痺等傷害之情，有本院九十
    一年度交易字第三三九號過失傷害案件刑事偵審卷宗在卷可稽，是堪信原告此部
    分之主張為真實。至原告主張系爭車禍乃肇因於被告之駕駛行為過失所致等語，
    則為被告所否認，並執前揭情詞置辯，經查：觀之卷附道路交通事故調查報告表
    及現場照片所示，本件肇事地點之高雄市○○路與華寧路交岔路口，速限五十公
    里，該交岔路口未設置號誌，華泰路由東往西方向劃分有一快車道、一慢車道，
    經過交岔路口後，道路則減縮至雙向二車道；華寧路雙向二車道，未劃分快慢車
    道。車禍發生後，被告駕駛之自用小客車停放在交岔路口西方，左前車頭略有損
    壞，引擎蓋左前方凹陷，原告之機車則係右側破損，且向左倒置於距被告汽車左
    前車燈三公尺處（距華泰路東向車道停止線之延伸線一．○公尺），車後留有一
    長十三．八公尺長之刮痕（該刮痕起點係在華寧路分向線延伸線右方一．八公尺
    處）。參酌被告於警訊時自陳：伊當時時速約四十至五十公里，其車約距原告一
    公尺左右時，始發現原告等語（見九十年七月三十一日交通事故談話紀錄表所載
    ），顯見本件車禍之發生，應係原告駕駛機車行經該肇事交岔路口時，因疏未注
    意其所行駛之華寧路係屬支線道，應禮讓屬幹線道之華泰路來車先行，即貿然欲
    穿越該路口，適被告駕駛汽車行經該交岔路口，亦疏未注意該路口未設置號誌，
    其經過該路口應減速慢行，作隨時停車之準備，致遽見原告之機車駛來，一時閃
    煞不及，其車左前方撞擊原告機車右側因而肇事，是被告就本件車禍之發生確有
    過失甚明，而原告就本件車禍之發生，與有可歸責之原因亦無疑義。從而，原告
    主張本件車禍之發生，被告有過失，非無可採，而被告辯稱原告就車禍之發生亦
    有過失等語，亦可採信。又被告就本件車禍之發生，既有過失，且因其過失行為
    導致原告受如上所述之傷害，而有相當因果關係，又如前述，則原告主張被告應
    依民法侵權行為損害賠償法則負損害賠償責任，洵為有據。
四、按「因故意或過失，不法侵害他人之權利者，負損害賠償責任。」、又「不法侵
    害他人之身體或健康者，對於被害人因此喪失或減少勞動能力，或增加生活上之
    需要時，應負損害賠償責任。」，民法第一百八十四條第一項前段、第一百九十
    三條第一項分別定有明文；又「不法侵害他人之身體、健康者，被害人雖非財產
    上之損害，亦得請求賠償相當之金額。」，民法第一百九十五條第一項亦有明文
    。本件被告既因駕駛行為有所過失致原告受傷，而依法應負損害賠償責任，有如
    前述，茲就原告請求被告賠償之各項損害是否准許，分述如次：
  (一)、醫藥費用部分：
      原告主張其因被告之過失所致之傷害，共計支出醫療費用二萬六千零八元，已
      據提出醫療費用收據四十九紙為證，並為被告所不爭執，是原告此分之請求，
      自應准許。
  (二)、減少勞動能力之損害部分：
      按當事人主張有利於己之事實者，就其事實有舉證之責任。民事訴訟法第二百
      七十七條前段定有明文。原告固主張其因本件車禍造成聽力嚴重受損、眼球病
      變導致視力減退，迄今仍未痊癒，因之受有勞動損失之情，然業為被告所否認
      ，而原告復未能就此舉證以實其說，是其此部分之主張，尚難認為真實，從而
      ，其請求被告給付勞動損失計一百萬元，自難准許。
  (三)、非財產上損害賠償（慰撫金）部分：
      按原告因被告之不法侵害，致受有顱底骨折、腦水腫併蜘蛛膜下腔出血、左側
      遠端鎖骨骨折、第六第七對腦神經外傷性麻痺等傷害，已如前述，則其不僅身
      體極度疼痛，精神亦感痛苦，是原告請求非財產上之損害賠償自屬有據。本院
      審酌原告係七十一年四月二十四日出生之人，高雄市私立中華高級藝術職業學
      校畢業，現無業，家中除父母外，尚有一兄弟，又其名下有坐落高雄市○鎮區
      ○○段四小段六六五地號土地乙筆，及坐落其上之房屋乙棟（此業經原告陳明
      在卷，並提出高雄市私立中華高級藝術職業學校畢業證書為證，復為被告所不
      爭執，並有財政部高雄市國稅局九十一年十二月二十七日財高國稅資字第○九
      一○○七四四二九號函附原告歸戶財產資料在卷可稽）；被告則出生於二十年
      六月十五日，目前無業，家中除其妻外，尚有一已婚女兒，又其名下除有汽車
      乙部外，別無其他財產（此亦經被告陳明在卷，並為原告所不爭執，復有上開
      財政部高雄市國稅局函附被告歸戶財產資料在卷可按）等實際情況，及兩造之
      身分、地位，並斟酌原告所受之身體傷害與精神上痛苦程度，認原告請求之慰
      撫金以三十萬元為相當，逾此部分之請求，為無理由，應予駁回。
    綜上，原告所得請求之損害賠償金額，總計為三十二萬六千零八元（計算式：
    300000＋26008＝326008）。
五、次按，損害之發生或擴大，被害人與有過失者，法院得減輕賠償金額，民法第二
    百十七條第一項明文規定。原告就本件車禍之發生既與有過失，有如前述，本院
    斟酌本件肇事主因，乃原告支線車未讓幹線車先行，被告之過失程度應較原告為
    低，因認被告應負百分之三十之過失責任，而原告應負百分之七十之過失責任，
    爰依其二人之過失程度，減輕被告賠償金額百分之七十，即被告應賠償原告九萬
    七千八百零二元（計算式：326008×0.3＝97802，元以下四捨五入）。
六、再按，「保險人依本法規定給付之保險金，視為加害人或被保險人損害賠償金額
    之一部分；加害人或被保險人受賠償請求時，得扣除之。」，強制汽車責任保險
    法第三十條定有明文。本件原告於車禍發生後，業已領取其所駕駛之上開車牌號
    碼ＭＡＲ—七九一號重型機車汽車強制責任險保險金五萬七千一百六十八元乙情
    ，亦經原告自承在卷，並有富邦產物保險股份有限公司汽車保險理賠計算書附卷
    足參，是依諸前開規定，原告得向被告請求之上開損害賠償金額，應扣除其已領
    取之保險金五萬七千一百六十八元，計被告尚應給付原告四萬零六百三十四元（
    計算式：00000－00000＝40634）。從而，原告依據侵權行為之法律關係，請求
    被告給付四萬零六百三十四元，及自九十一年六月三十日（即刑事附帶民事起訴
    狀繕本送達被告翌日）起至清償日止，按年息百分之五計算之利息，洵屬正當，
    應予准許，逾此部分之請求則有未當，應予駁回。
七、本件判決基礎已臻明確，兩造其餘主張陳述及所提之證據，核與判決結果無影響
    ，毋庸再予逐一審酌論述，附此敘明。
八、結論：本件原告之訴為一部有理由，一部無理由，爰依民事訴訟法第七十九條但
    書，判決如主文。
中      華      民      國    九十二    年      四      月      二      日
                              臺灣高雄地方法院民事第五庭
~B法      官  徐美麗
右為正本係照原本作成。
如不服本判決，應於送達後廿日內，向本院提出上訴狀並表明上訴理由，如於本判決
宣示後送達前提起上訴者，應於判決送達後十日內補提上訴理由書（須附繕本）。
中      華      民      國    九十二    年      四      月      二      日
~B法院書記官  楊明月


司法院資訊處製作；財團法人民間司法改革基金會備份。
